【裁判字號】    95,訴,3314
【裁判日期】    951218
【裁判案由】    強盜
【裁判全文】
臺灣臺中地方法院刑事判決              95年度訴字第3314號
公  訴  人  臺灣臺中地方法院檢察署檢察官
被      告  戊○○
            甲○○
共      同
指定辯護人  本院公設辯護人乙○○
上列被告等因強盜案件，經檢察官提起公訴（95年度偵字第2158
7號），本院判決如下：
    主    文
戊○○、甲○○共同意圖為自己不法之所有，攜帶兇器，以強暴
至使不能抗拒，而取他人之物，均累犯，戊○○處有期徒刑伍年
，甲○○累處有期徒刑肆年陸月。扣案之水果刀壹把沒收。
    犯罪事實
一、戊○○前因詐欺案件，經本院判處有期徒刑3月，如易科罰
    金以300元折算1日確定，接續其另違反肅清煙毒條例案件有
    期徒刑之執行，於民國95年2月28日縮短刑期執行完畢。甲○○前因違反毒品危害防制條例案件，經本院判處有期徒刑
    7月確定，於93年8月4日縮短刑期執行完畢。詎戊○○、甲○○仍均不知警惕，竟意圖為自己不法之所有，而共同基於
    攜帶兇器強盜他人財物之犯意聯絡，於95年8月24日下午2時
    30分許，由戊○○騎乘車號SQF—637號機車搭載甲○○，並
    攜帶戊○○所有，客觀上具有危險性，足資為兇器使用之水
    果刀1把，至設於臺中縣清水鎮○○路370號，由丁○○○所
    經營之雜貨店，抵達後，將車輛停置該店附近，戊○○、甲○○隨即連袂入內，先向斯時在櫃臺內之丁○○○佯稱欲購
    買飲料等語，藉以分散丁○○○之注意力，而丁○○○亦不
    疑有他，轉身取出鋁箔包裝之舒跑2瓶、奶茶1瓶，欲出售予
    戊○○、甲○○。戊○○、甲○○見狀，認機不可失，即推
    由戊○○由後擒抱住丁○○○之雙手，並藉以優勢體力，強
    將丁○○○自櫃臺內拖往店內後方角落，在於此壓制丁○○○或屈蹲、或趴於地，丁○○○因害怕而高聲喊叫，戊○○
    復自其所著之上衣口袋內取出客觀上具有危險性，足資為兇
    器使用之水果刀1把，一手持以抵住丁○○○之頸部，另一
    手則摀住丁○○○之嘴巴，並向其稱：不要叫，不然要給你
    死等語，過程中，因拉扯而致丁○○○受有右頸擦挫傷及左
    手多處擦傷等傷害（乃強盜行為之一部，復未據丁○○○提
    出告訴），且因此致使丁○○○不能抗拒後，旋即由甲○○
    動手開啟櫃臺抽屜，取走其內屬丁○○○所有之現金新臺幣
    （下同）4,000元、在店內搜刮取得丁○○○所有之七星牌
    香菸5條（每條市值600元）及自丁○○○之左邊褲袋內強行
    取走丁○○○所有之遙控器1只等。得手後，戊○○、甲○○即出店由戊○○騎乘前揭機車搭載甲○○逃逸離去，並隨
    手將遙控器1只丟棄於排水溝內，至其餘所得現金、香菸等
    則嗣由其2人朋分消費殆盡。甲○○、戊○○犯罪後，在有
    偵查犯罪職權之員警或公務員知悉其等前揭犯罪之前，即在
    95年9月25日因另案接受臺中縣警察局清水分局三田派出所
    警員王文佳、董榮智調查時，主動向警員王文佳、董榮智供
    承其等犯行而接受裁判，並帶同警員至臺中縣清水鎮銀聯2
    村134號廚房內扣獲前述水果刀1把。
二、案經臺中縣警察局清水分局報請臺灣臺中地方法院檢察署檢
    察官偵查起訴。
    理    由
壹、程序部分：
    按被告以外之人（包括證人、鑑定人、告訴人、被害人及共
    同被告等）於審判外之陳述雖不符刑事訴訟法第159條之1至
    之4等4條之規定，而經當事人於審判程序同意作為證據，法
    院審酌該言詞陳述或書面陳述作成時之情況，認為適當者，
    亦得為證據；當事人、代理人或辯護人於法院調查證據時，
    知有刑事訴訟法第159條第1項不得為證據之情形，而未於言
    詞辯論終結前聲明異議者，視為有前項之同意，同法第159
    條之5定有明文。立法意旨在於傳聞證據未經當事人之反對
    詰問予以核實，原則上先予排除。惟若當事人已放棄反對詰
    問權，於審判程序中表明同意該等傳聞證據可作為證據；或
    於言詞辯論終結前未聲明異議，基於尊重當事人對傳聞證據
    之處分權，及證據資料愈豐富，愈有助於真實發見之理念，
    且強化言詞辯論主義，使訴訟程序得以順暢進行，上開傳聞
    證據亦均具有證據能力。本件公訴人、被告2人及指定辯護
    人於本院表示對於本件卷內已存在之證據之證據能力不爭執
    （本院卷第56頁、第790頁），是本件證人丁○○○於警偵
    訊及本院準備程序中之證述內容（被告2人、指定辯護人對
    於證人丁○○○於本院準備程序中之陳述，均明示同意得作
    為證據），暨被告2人相互間於警偵訊及本院羈押訊問、接
    押訊問、準備程序及審理中之供證內容，及警卷所附臺中縣
    警察局清水分局三田派出所警員歐青森所制作之職務報告，
    暨偵卷所附童綜合醫院95年9月27日一般診斷書（丁○○○
    ）等證人於審判外之言詞及書面之陳述，仍具有證據能力。
貳、實體部分：
一、上開共同意圖為自己不法之所有，由被告戊○○持扣案之水
    果刀併藉優勢體力壓制證人丁○○○之行動自由，復向證人
    丁○○○稱：不要叫，不然要給妳死等語，至使證人丁○○○不能抗拒，再由被告甲○○強取證人丁○○○所有之七星
    牌香菸5條、遙控器1只及現金4000元得手後，隨即共乘前揭
    機車逃逸離去等犯罪事實，迭據被告戊○○、甲○○警偵訊
    及本院羈押訊問、接押訊問、準備程序及審理中坦認不諱，
    相互吻合，並均核與證人丁○○○於警偵訊及本院準備程序
    中之證述內容相符，復有前揭水果刀1把扣案可稽，及前揭
    卷附丁○○○受傷之診斷書1紙可參，堪認被告2人前開不利
    於己之自白，確均與事實相符，應可採為被告2人論罪科刑
    之依據。事證明確，被告2人之犯行洵堪認定。
二、按所謂兇器，其種類並無限制，凡客觀上足以對人之生命、
    身體、安全構成威脅，具有危險性之兇器為已足，並不以攜
    帶之初有行兇之意圖為必要（最高法院79年臺上字第5253號
    判例意旨參照）。而本件被告2人於強盜證人丁○○○時所
    持之水果刀1把，其刀具係金屬材質所製，一體成型，刀柄
    部分另以木製刀柄上下夾住金屬刀柄；而刀具刀身長20公分
    ，末端最寬處寬4.8公分，中間寬處寬3.8公分，前端尖銳；
    刀柄（含木製刀柄）長12公分，寬2公分等情，業經本院勘
    驗明確，有本院95年11月13日勘驗筆錄在卷可證，自為足以
    傷害人之生命、身體之兇器。是被告2人推由被告戊○○持
    該刀併藉優勢體力壓制證人丁○○○之行動自由，復向證人
    丁○○○稱：不要叫，不然要給妳死等語，至使證人丁○○○因而不能抗拒，再由被告甲○○動手強取證人丁○○○所
    有之財物得逞，核其等所為均係犯強盜既遂而有刑法第321
    條第1項第3款之情形，應論以同法第330條第1項攜帶兇器強
    盜既遂罪。被告戊○○持刀並藉優勢體力壓制證人丁○○○
    行動之過程中，因拉扯致證人丁○○○受有右頸擦挫傷及左
    手多處擦傷，乃施強暴之當然結果，因不另論傷害罪（最高
    法院91年度台上字第1441號判決要旨可資參照）。被告2人
    就上開犯行，有犯意聯絡，行為分擔，均為共同正犯。被告
    2人於犯罪後，在有偵查犯罪職權之員警或公務員知悉其等
    犯罪之前，即在因另案接受臺中縣警察局清水分局三田派出
    所警員王文佳、董榮智訊問時，主動向警員王文佳、董榮智
    供承其等犯行而接受裁判，有被告2人之警訊筆錄及前揭證
    人歐青森所制作之職務報告各1份在卷可稽，並為公訴人所
    肯認，被告2人對於未發覺之犯罪自首而接受裁判，均應依
    刑法第62條前段規定，減輕其刑。又被告戊○○前因詐欺案
    件，經本院判處有期徒刑3月，如易科罰金以300元折算1日
    確定，接續其另違反肅清煙毒條例案件有期徒刑之執行，於
    95年2月28日縮短刑期執行完畢等事實，有臺灣高等法院被
    告（戊○○）前案紀錄表1份在卷可查；另被告甲○○前因
    違反毒品危害防制條例案件，經本院判處有期徒刑7月確定
    ，於93年8月4日縮短刑期執行完畢等事實，亦有臺灣高等法
    院被告（甲○○）前案紀錄表等可查。被告2人受有期徒刑
    執行完畢後，於5年以內再故意犯
    本件有期徒刑以上之罪，應依刑法第47條第1項，均論以累
    犯，並各加重其刑。被告2人之刑，均同時有加重及減輕事
    由，各應先加後減。爰審酌被告2人正值青壯，不思循正軌
    謀求生活之資，竟藉以攜帶兇器強盜獲利之心態可議，並造
    成證人丁○○○之精神驚嚇甚鉅，暨財物相當之損害，惡性
    非輕，且未予證人丁○○○適宜之賠償，公訴人乃據以請求
    量處被告戊○○有期徒刑7年6月，被告甲○○有期徒刑7 年
    2月；惟審念其等犯罪後，立知悔悟，於另案調查中主動自
    首供承本案犯行，坦然接受裁判，並已於本院準備程序中當
    庭向證人丁○○○道歉，請求諒解，有本院準備程序筆錄在
    卷可查，顯見其等對所為之犯行，確已自省已過，其2人犯
    罪後態度良好，及被告戊○○負責壓制證人丁○○○，在本
    案中居主導地位，犯罪情節較重；被告甲○○負責搜刮財物
    ，在本案中居附屬地位，犯罪情節較輕；暨其等犯罪之動機
    等一切情狀，分別量處如主文所示之刑。扣案之水果刀1 把
    ，係被告戊○○所有，供其與被告甲○○共犯本案所用，應
    依刑法第38條第1項第2款規定予以宣告沒收。
據上論斷，應依刑事訴訟法第299條第1項前段，刑法第28條、第
330條第1項、第47條第1項、第62條前段、第38條第1項第2款，
判決如主文。
本案經檢察官丙○○到庭執行職務
中    華    民    國    95    年    12    月    18    日
                    刑事第14庭  審判長法  官  楊真明
                                      法  官  陳  葳
                                      法  官  林世民
以上正本證明與原本無異。
如不服本判決，應於收受送達後10日內向本院提出上訴書狀（應
附繕本）。
                                      書記官  紀俊源
中    華    民    國    95    年    12    月    18    日
附錄本案論罪科刑法條
刑法第330條：
犯強盜罪而有第321條第1項各款情形之一者，處7年以上有期徒
刑。
前項之未遂犯罰之。
中華民國刑法第321條
犯竊盜罪而有左列情形之一者，處6月以上、5年以下有期徒刑：
一、於夜間侵入住宅或有人居住之建築物、船艦或隱匿其內而犯
    之者。
二、毀越門扇、牆垣或其他安全設備而犯之者。
三、攜帶兇器而犯之者。
四、結夥三人以上而犯之者。
五、乘火災、水災或其他災害之際而犯之者。
六、在車站或埠頭而犯之者。
前項之未遂犯罰之。


司法院資訊處製作；財團法人民間司法改革基金會備份。
